臺灣板橋地方法院刑事判決　　　　　　　96年度訴字第3232號
公　訴　人　臺灣板橋地方法院檢察署檢察官
被　　　告　甲○○
上列被告因違反毒品危害防制條例案件，經檢察官提起公訴（96
年度毒偵字第4968號），嗣因被告於本院準備程序中就被訴事實
為有罪之陳述，本院告知被告簡式審判程序之旨，並聽取當事人
之意見後，由本院合議庭裁定改由受命法官獨任依簡式審判程序
進行，判決如下：
    主  文
甲○○施用第一級毒品，累犯，處有期徒刑捌月，扣案之第一級
毒品海洛因（共淨重伍點壹公克）沒收銷燬之，上開毒品之外
包裝袋拾柒個，均沒收之。又施用第二級毒品，累犯，處有期徒
刑伍月，扣案之第二級毒品甲基安非他命（共淨重貳點捌玖公克
）沒收銷燬之，上開毒品之外包裝袋肆個，均沒收之。應執行有
期徒刑拾壹月，扣案之第一級毒品海洛因（共淨重伍點壹公克
）、第二級毒品甲基安非他命（共淨重貳點捌玖公克）沒收銷燬
之，上開毒品之外包裝袋共貳拾壹個，均沒收之。
    事  實
一、甲○○前因瀆職、偽造貨幣、恐嚇、偽造文書、違反槍砲彈
    藥刀械管制條例、妨害自由等案件，分別經法院判處有期徒
    刑1 年2 月、3 年4 月、8 月、3 月、10月、8 月確定，復
    經臺灣高等法院以89年度聲字第549 號裁定其應執行有期徒
    刑6 年4 月確定。另於民國87年間，因施用毒品案件，經本
    院以87年度毒聲字第2124號裁定送觀察、勒戒後，認有繼續
    施用毒品之傾向，經本院以87年度毒聲字第2538號裁定令入
    戒治處所施以強制戒治，並於88年10月12日戒治期滿，由臺
    灣板橋地方法院檢察署檢察官於以88年度戒毒偵字第108 號
    不起訴處分確定；復於92年間，因施用第一、二級毒品案件
    ，經本院以92年度毒聲字第2097號裁定令入戒治處所施以強
    制戒治，嗣因法律修正而免強制戒治執行，並經同署檢察官
    以92年度毒偵字第1783號起訴，且經本院以92年度訴字第23
    02號各判處有期徒刑7 月、4 月，及定應執行有期徒刑10月
    確定，而接續於上開應執行之殘刑後執行，甫於96年1 月21
    日縮刑期滿執行完畢出監。詎仍不知悔改，復分別基於施用
    第一、二級毒品之犯意，於96年6 月28日15時許（起訴書就
    施用第二級毒品之時間部分略載為同日21時14分許為警採尿
    回溯前96小時內某時），在臺北縣新莊市○○路停車場停放
    之車號N2-9433 號自小客車內，以將第一級毒品海洛因（以
    下簡稱海洛因）摻入香菸內後點燃後吸食之方式，施用第一
    級毒品海洛因，及以將第二級毒品甲基安非他命（以下簡稱
    甲基安非他命，起訴書誤載為安非他命）置入其自己臨時組
    裝而成之玻璃吸食器，用火燒烤成煙霧後吸食之方式，施用
    第二級毒品甲基安非他命。嗣於96年6 月28日18時10分許，
    在臺北縣新莊市○○街202 號前，為警當場查獲，並扣得海
    洛因17包（共淨重5.13公克）、安非他命4 包（共淨重2.89
    公克）等物。
二、案經臺北縣政府警察局新莊分局報告臺灣板橋地方法院檢察
    署檢察官偵查起訴。
    理  由
壹、程序方面：
    查本件被告甲○○所犯並非死刑、無期徒刑、最輕本刑為三
　　年以上有徒刑之罪或高等法院管轄第一審案件，而其於準備
　  程序進行中，被告先就被訴事實為有罪之陳述，經法官告知
    簡式審判程序之旨，並聽取公訴人及被告之意見後，本院認
    適宜改依簡式審判程序進行，爰依刑事訴訟法第273 條之1
    第1 項、第284 條之1 規定，由本院合議庭以裁定由受命法
　  官獨任進行簡式審判程序，合先敘明。
貳、實體方面：
一、上揭事實，業據被告甲○○於警詢、偵訊及本院審理時坦承
    不諱，復有搜索扣押筆錄、扣押物品目錄表各乙份、查獲現
    場照片3 幀及扣案毒品照片2 幀存卷可稽，及海洛因17包、
    甲基安非他命4 包扣案可資佐證。又被告為警查獲時所採其
    尿液送驗結果，係呈安非他命類（含甲基安非他命）陽性反
    應及嗎啡陽性反應，此有臺北縣政府警察局新莊分局尿液檢
    體簽收紀錄表（檢體編號：H0000000）、台灣檢驗科技股份
    有限公司於96年7 月19日出具之濫用藥物尿液檢驗報告（報
    告編號：CH/2007/70441） 各1 份在卷可稽。而扣案之結晶
    體4 包（共淨重2.89公克），經臺北縣政府警察局新莊分局
    依簡易快速篩檢試劑初步檢驗結果，呈安非他命反應，有該
    局查獲涉嫌毒品危害防制條例責品初步檢驗報告書1份存卷
    可憑。又扣案之白色粉末17包，經送法務部調查局鑑驗結果
    ，均含第一級毒品海洛因成分，合計淨重5.13公克（空包裝
    總重4.38公克），有該局96年7月28日調科壹字第09623057
    750號鑑定書1份在卷可考。又按海洛因經注射或吸入人體後
    ，約百分之八十於24小時內自尿中排出，一般而言，尿液中
    能否驗出嗎啡陽性反應與其投與量、投與途徑、採尿時間、
    個人體質及檢測方法之靈敏度有關，國外曾有文獻報導注射
    6毫克之海洛因鹽酸鹽，其代謝物嗎啡之平均可檢出時限約
    為26小時，業經行政院衛生署藥物食品檢驗局於81年9月8日
    以藥檢壹字第8114885號函述綦詳。次按甲基安非他命經口
    服投與後，約百分之七十於24小時內自尿中排出，約百分之
    九十於九十六小時內自尿中排出，由於目前國內尿液中甲基
    安非他命之檢驗僅為鑑定其是否呈陽性反應，尚未定其含量
    ，且甲基安非他命成分之檢出與其投與方式、投與量、個人
    體質、採尿時間與檢測儀器之精密度等諸多因素有關，因此
    僅憑尿液中呈甲基安非他命陽性反應，並無法確實推算吸食
    時間距採集時間之長短，惟依上述資料推斷，最長可能不會
    超過四日即96小時，此經行政院衛生署藥物食品檢驗局於81
    年2月8日以（81）藥檢壹字第001156號函釋明在案。另按人
    體施用甲基安非他命後，其主要代謝物中，未改變型態之甲
    基安非他命占施用劑量達百分之四十三，安非他命則約為百
    分之五；人體若係施用安非他命後，主要代謝物中則有未改
    變型態之安非他命，但無甲基安非他命，此經法務部調查局
    以93年5月4日調科壹字第09362413980號函釋明在案。足見
    人體若施用安非他命，其尿液代謝物不可能出現甲基安非他
    命，惟人體若施用甲基安非他命，其尿液代謝物除主要有甲
    基安非他命外，亦可能有少量之安非他命。是本案被告之尿
    液除呈現較少量之安非他命陽性反應外，主要係呈現甲基安
    非他命之陽性反應，依上開函示，被告自不可能係施用安非
    他命，而應係施用甲基安非他命。公訴意旨認被告係施用安
    非他命，容有誤解，附此敘明。據上，被告之尿液經以氣相
    層析質譜儀分析法檢驗，既係呈嗎啡及甲基安非他命陽性反
    應，顯見被告應有在前揭犯罪時間施用第一級毒品海洛因及
    第二級毒品甲基安非他命之行為甚明。
二、按於92年7 月9 日新修正並於93年1 月9 日施行之毒品危害
    防制條例刪除二犯及三犯之規定，一改修法前繁雜之處遇程
    序，僅將施用毒品者簡化區分為初犯、再犯，並認施用毒品
    者係屬病患性犯人，以觀察、勒戒戒除其身癮，並以強制戒
    治去除其心癮。經觀察、勒戒或強制戒治執行完畢釋放後，
    若係五年後再犯該條例第10條施用毒品罪者，與同條例第20
    條第1 項、第2 項關於「初犯」之處理方式相同，檢察官應
    先聲請法院裁定令被告入勒戒處所觀察、勒戒，並視有無繼
    續施用毒品傾向，決定應予釋放、為不起訴之處分，或應聲
    請法院裁定令入勒戒處所強制戒治；若係五年內「再犯」同
    條例第十條施用毒品罪者，依同條例第23條第2 項規定，檢
    察官則應依法追訴。觀諸該條例第20條第3 項之修正理由：
    「觀察、勒戒或強制戒治五年後再犯者，顯見前所實施之觀
    察、勒戒或強制戒治已足以遮斷其施用毒品之癮，為期自新
    及協助其戒除毒癮，對此五年後再犯者，爰明定仍適用初犯
    之規定，先經觀察、勒戒、強制戒治之程序。」及同條例第
    23條第2 項之修正理由：「為配合簡化施用毒品犯之刑事處
    遇程序，並鑑於經觀察、勒戒或強制戒治執行完畢釋放後五
    年內再犯者，其再犯率甚高，原據以實施之觀察、勒戒及強
    制戒治既已無法收其實效，自應施以刑事處遇。」顯然如施
    用毒品者係前經觀察、勒戒或強制戒治等治療程序執行完畢
    五年後，始再施用毒品之「初犯」，因前所執行之觀察、勒
    戒或強制戒治已足收戒除毒癮之效，自應重新執行觀察、勒
    戒或強制戒治等治療程序，並於治療程序執行完畢後，由檢
    察官為不起訴處分，毋庸對之追訴處罰；反之，在「再犯」
    之情形，因其先前所為治療程序顯未能收戒斷毒癮之效，且
    考量施用毒品者之再犯率偏高，乃簡化其刑事處遇程序，而
    逕予追訴處罰，不再施以治療程序。參酌上開立法理由，修
    正毒品危害防制條例就施用毒品者，祇於「初犯」及「五年
    後再犯」二種情形，有其追訴條件之限制，即須於初犯經觀
    察、勒戒或強制戒治釋放後，「五年內均無施用毒品之行為
    」，始能認其前所實施之觀察、勒戒或強制戒治已足遮斷毒
    癮，而得於五年後再犯時，再予適用初犯之規定，重行觀察
    、勒戒等程序。倘五年內已經再犯，被依法追訴處罰，縱其
    第三次（或第三次以上）施用毒品之時間在初犯釋放五年以
    後，即與「五年後再犯」之情形有別，且因已於「五年內再
    犯」，顯見其再犯率甚高，原實施觀察、勒戒或強制戒治，
    已無法收其實效，而無五年戒斷期之存在，自無再經觀察、
    勒戒及強制戒治之必要，應由檢察官逕行起訴，始符新法修
    正之本旨。經查，本案被告前於87年間，因施用毒品案件，
    經本院以87年度毒聲字第2124號裁定送觀察、勒戒後，認有
    繼續施用毒品之傾向，經本院以87年度毒聲字第2538號裁定
    令入戒治處所施以強制戒治，並於88年10月12日戒治期滿，
    由臺灣板橋地方法院檢察署檢察官以88年度戒毒偵字第10 8
    號不起訴處分確定；復於92年間，因施用第一、二級毒品案
    件，經本院以92年度毒聲字第2097號裁定令入戒治處所施以
    強制戒治，嗣因法律修正而免強制戒治執行，並經同署檢察
    官以92年度毒偵字第1783號起訴，且經本院以92年度訴字第
    2302號各判處有期徒刑7月、4月，及定應執行有期徒刑10月
    確定，此有台灣高等法院被告前案紀錄表存卷可考。而被告
    既曾於上開強制戒治執行完畢釋放後五年內，已再犯施用毒
    品案件，並經判刑確定，則本案被告於本次即自96年6 月28
    日15時許，又施用第一、二級毒品各1次之犯行，雖係於前
    揭強制戒治後逾五年之後再犯，惟依上開說明，足認被告經
    上開強制戒治之執行後，未足以遮斷其施用毒品之癮，自與
    前揭條例第20條第3項之規定僅得適用於「再犯」之情形不
    合（此有最高法院95年度台非字第59號判決可參），故
    本件公訴人逕向本院提起追訴，於法要無不合，附此陳明。
    綜上，本案事證明確，被告犯行堪以認定，應依法論科。
三、查海洛因及甲基安非他命，分屬於毒品危害防制條例第2 條
    第2 項第1 、2 款所規定之第一、二級毒品，核被告所為，
    係犯毒品危害防制條例第10條第1 項、第2 項之施用第一、
    二級毒品罪。被告施用前後持有第一、二級毒品之低度行為
    ，各為進而施用第一、二毒品之高度行為所吸收，均不另論
    罪。被告所犯上開二罪名，犯意各別，行為互殊，應予分論
    併罰。又查，被告有上述前科及執行紀錄，最近一次甫於96
    年1 月21日縮刑期滿執行畢，此有上開被告前案紀錄表在卷
    可佐。被告於五年內故意再犯有期徒刑以上之本罪，為累犯
    ，各應依刑法第47條第1 項規定，加重其刑。審酌被告有多
    次施用毒品前科，品行非佳，且曾經強制戒治執行完畢，竟
    再為本件施用毒品犯行，顯見其不思悔改，自制力亦顯不佳
    ，足以戕害其身心，滋生其他犯罪，惡化治安，嚴重損及公
    益；惟另考量被告於犯後已坦承犯行，而其施用毒品行為於
    本質上係屬自我戕害行為，反社會性之程度應屬較低等一切
    情狀，各量處如主文所示之刑，併定其應執行之刑，以資懲
    儆。又扣案之海洛因17包（共淨重5.13公克）及甲基安非他
    命4 包（共淨重2.89公克），既屬當場查獲之第二級毒品，
    爰依毒品危害防制條例第18條第1 項前段規定，均宣告沒收
    銷燬之。至該海海因及甲基安非他命之外包裝袋共計21個，
　  係用於包裹毒品，防其裸露、潮濕，便於攜帶施用，係預備
    供被告施用毒品所用之物，且係被告所有，此據被告於本院
    審理時供明在卷，爰依刑法第38條第1 項第2 款規定，亦併
    予宣告沒收。
據上論斷，應依刑事訴訟法第273 條之1 第1 項、第299 條第1
項前段，毒品危害防制條例第10條第1 項、第2 項、第18條第1
項前段，刑法第11條、第47條第1項、第51條第5 款、第38條第1
項第2 款，判決如主文。
本案經檢察官江祐丞到庭執行職務。
中　　華　　民　　國　　96　　年　　10　　月　　19　　日
                  刑事第十一庭法  官  林淑婷
以上判決正本證明與原本無異。
如不服本判決，應於送達後十日內，向本院提出上訴狀。
                              書記官  林金良
中　　華　　民　　國　　96　　年　　10　　月　　19　　日
附錄本案論罪科刑法條全文：
毒品危害防制條例第十條
施用第一級毒品者，處六月以上五年以下有期徒刑。
施用第二級毒品者，處三年以下有期徒刑。
